臺灣桃園地方法院交通事件裁定　　　　 95年度交聲字第141號
原處分機關　交通部公路總局嘉義區監理所臺南監理站
異　議　人
即受處分人　甲○○
　　　　　　　　　　號
上列受處分人因違反道路交通管理處罰條例案件，對於交通部公
路總局嘉義區監理所臺南監理站中華民國94年11月29日嘉監南字
第裁74-ZH0000000號所為之處分不服（原舉發通知單號碼：公警
局交字第ZH0000000 號），聲明異議，經臺灣臺南地方法院裁定
移送予本院，本院裁定如下：
    主  文
原處分撤銷。
甲○○汽車駕駛人，駕駛汽車行駛於高速公路，而不遵管制之規
定，處罰鍰新臺幣仟元，並記違規點數壹點。
     理  由
一、原處分意旨略以：異議人即受處分人甲○○於民國91年11月
    7 日12時58分許，駕駛車牌號碼：2M-4911 號自用小客車行
    經國道3 號高速公路北上284.1 公里處超速行駛（速限100
    公里，異議人以時速117 公里行駛，超速17公里），經科學
    儀器採證後為內政部警政署國道公路警察局第八警察隊於91
    年11月29日填製公警局交字第ZH0000000 號舉發違反道路交
    通管理事件通知單（下稱本件舉發單）移送原處分機關，原
    處分機關以異議人違反道路交通管理處罰條例第33條第1 項
    、第63條第1 項第1 款規定，於94年11月29日以嘉監南字第
    裁74-ZH0000000號裁決書裁處罰鍰新臺幣（下同）6,000 元
    ，記違規點數1 點。
二、異議人聲明異議意旨略以：伊因生意失敗，工作不穩，住宅
    時常搬遷，但伊卻未收到本件舉發違反道路交通管理事件通
    知單，伊承認有違規情事，但請求裁罰最低法定罰鍰等語。
三、按汽車行駛高速公路應依速限標誌指示，高速公路交通管制
    規則第5 條第1 項前段定有明文；又汽車行駛於高速公路或
    設站管制之道路，而不遵管制之規定者，處汽車駕駛人3,
    000 元以上6,000 元以下罰鍰，並記違規點數1 點，修正前
    道路交通管理處罰條例第33條第1 項、第63條第1 項第1款
    亦有明文。又該條例第33條第1 項雖於94年12月28日修正公
    布為：「汽車行駛於高速公路、快速公路或設站管制之道路
    ，不遵使用限制、禁止、行車管制及管理事項之管制規則而
    有下列行為者，處汽車駕駛人3,000 元以上6,000 元以下罰
    鍰：一、行車速度超過規定之最高速限或低於規定之最低速
    限。」而依行政罰法第5 條規定：「行為後法律或自治條例
    有變更者，適用行政機關最初裁處時之法律或自治條例。但
    裁處前之法律或自治條例有利於受處罰者，適用最有利於受
    處罰者之規定。」（行政罰法於94年2 月5 日公布，該法依
    該法第46條復規定，該法自公布後1 年施行），是上開條例
    修正前、後之裁罰金額均為3,000 元以上6,000 元以下罰鍰
    ，則依行政罰法第5 條規定，本件仍應適用原處分機關裁處
    之法律即修正前道路交通管理處罰條例第33條第1 項裁處罰
    鍰，先予敘明。
四、本件原處分所認定異議人之違規事實，有採證照片1 紙附卷
    可稽，且為異議人自承不諱；另本件舉發單經以郵寄方式送
    達「臺南縣永康市○○里○○○路376 號」，因「遷移新址
    不明」而於92年1 月22日退回，經內政部警政署國道公路警
    察局第八警察隊復以92年1 月22日公警國八交字第
    0920000508 號 函公告而公示送達，因已逾20日無人領取等
    情，有本件舉發單1 紙、掛號郵件信封1 個、內政部警政署
    國道公路警察局第八警察隊公告及告發單退件移送清冊各1
    紙在卷可稽，是此部分之事實即可認定。
五、按處理違反道路交通管理事件，有關文書送達之程序，依行
    政程序法之規定，違反道路交通管理事件統一裁罰基準及處
    理細則第5 條定有明文。又送達，於應受送達人之住居所、
    事務所或營業所為之，行政程序法第72條第1 項定有明文。
    查異議人於91年8 月2 日自「臺南縣永康市○○里○○○路
    376 號」遷址至「桃園縣龍潭鄉○○村○○路226 巷2 弄12
    號」，有戶籍謄本1 紙附卷可稽，且異議人並於本院調查時
    陳明：伊於92年1 月間係居於桃園，戶籍是91年8 月2 日遷
    至桃園縣龍潭鄉○○村○○路226 巷2 弄12號，伊實際上是
    居住在桃園縣桃園市○○路544 號等語，則本件舉發單郵寄
    時，異議人並未居住於郵寄之地址即臺南縣永康市○○里○
    ○○路376 號（該址並非異議人當時之住居所），亦可認定
    。又雖行政程序法第78條第1 項第1 款：當事人應為送達之
    處所不明者，行政機關得依申請，准為公示送達。惟所謂「
    應受送達之處所不明」，須已用盡相當之方法探查，仍不知
    其應為送達之處所者，始足當之。而「不明」之事實，則應
    由聲請公示送達之人負舉證責任，並由法院依具體事實判斷
    （最高法院82年臺上字第272 號判例參照）。又行政程序法
    第78條第3 項雖規定：「當事人變更其送達之處所而不向行
    政機關陳明，致有第1 項之情形者，行政機關得依職權命為
    公示送達」，然依此規定為公示送達者，仍須具備下列3 項
    要件：當事人有變更其送達處所之情形；當事人未向行
    政機關陳明；致生同條第1 項第1 款「應為送達之處所不
    明」之結果。因之，若當事人「未陳明送達處所變更」，但
    尚未致生「應為送達處所不明」之結果者（例如：可透過戶
    籍查詢而得知新址者，即不能認為「應為送達處所不明」）
    ，行政機關即不得以當事人變更其送達處所而未向行政機關
    陳明為由，逕依行政程序法第78條第3 項之規定，對當事人
    為公示送達。查異議人於91年8 月2 日自「臺南縣永康市○
    ○里○○○路376 號」遷址至「桃園縣龍潭鄉○○村○○路
    226 巷2 弄12號」，已向戶籍機關辦理戶籍變更登記，有戶
    籍謄本1 紙附卷可稽。本件舉發單位填製原舉發通知單郵寄
    後，因異議人業已搬遷，致遭郵務機關退件處理，此時舉發
    單位本於其職權，實可另行透過戶籍查詢以探知受處分人之
    正確住所，乃竟未用盡相當之探查方法，即以「應受送達之
    處所不明」為由，逕對受處分人為公示送達，其送達程序於
    法即有未合，自不生合法送達之效力。
六、原處分機關以異議人有上揭違規事實，依修正前道路交通管
    理處罰條例第33條第1 項、第63條第1 項第1 款之規定裁罰
    ，於法雖無不合，然原處分機關就裁處受處分人罰鍰6000元
    部分，無非係依違反道路交通管理事件統一裁罰基準表之規
    定，認本件係屬「逾越應到案期限30日以上，逕行裁決處罰
    者」云云，惟查：本件舉發單所載應到案日期為91年12月29
    日，惟原舉發單既於92年1 月22日遭退回，且如前所述，本
    件舉發單位逕對受處分人為公示送達，其送達程序於法即有
    未合，而不生合法送達之效力，自難要求異議人於本件舉發
    單所定到案日期前繳交罰鍰或洽原處分機關開具裁決書後依
    法聲明異議，是原處分機關以異議人逾越應到案期限30日以
    上，而裁處最高罰鍰6,000 元，顯有未洽。是本件應認受處
    分人係於前開舉發違反道路交通管理事件通知單所載應到案
    日期到案，是依違反道路交通管理事件統一裁罰基準表之規
    定，本件就罰鍰部分，應裁處受處分人罰鍰3,000 元。
七、綜上，本件受處分人之異議為有理由，自應由本院依道路交
    通案件處理辦法第20條前段之規定撤銷原處分，並依法自為
    裁定如主文第2 項所示。
據上論斷，應依道路交通管理處罰條例第87條第2 項，道路交通
案件處理辦法第20條前段，裁定如主文。
中　　華　　民　　國　　94　　年　　4 　　月　　11　　日
                  交通法庭    法　官　鄭吉雄
以上正本證明與原本無異。
如不服本裁定，應於裁定送達後5 日內向本院提出抗告狀。
　　　　　　　　　　　　　　　書記官　謝至菁
中　　華　　民　　國　　94　　年　　4 　　月　　11　　日
